【裁判字號】    87,再易,16
【裁判日期】    890211
【裁判案由】    再審之訴
【裁判全文】
臺灣彰化地方法院民事判決  八十七年度再易字第十六號
    再審原告  乙○○
    再審被告  甲○○
右當事人間請求再審之訴事件，再審原告對於本院民國八十七年九月十七日八十七年
度簡上字第五九號確定判決提起再審之訴，本院判決如左：
    主      文
再審之訴駁回。
再審訴訟費用由再審原告負擔。
    事      實
甲、再審原告方面：
一、聲明：
  (一)原確定判決廢棄。
  (二)再審被告在第一審之起訴駁回。
  (三)再審及第一、二審訴訟費用由再審被告負擔。
二、陳述：
  (一)支票固為無因證券，然本件再審被告於前審中主張系爭支票係因再審原告向其借
    錢之金錢借貸關係所簽發，再審原告於前審中主張並未收受借款，則就借款交付
    之事實，再審被告負有舉證之責，有最高法院二十年滬上字第九七號、四十六年
    台上字第一八三五號判例可憑，原確定判決卻認再審原告負舉證之責，顯有適用
    法規錯誤之情形。
  (二)系爭支票四紙雖為再審原告交付予再審被告，然原因關係系再審被告賣貨給伊，
    然貨物有瑕疵，故不願支付票款。
乙、再審被告方面：
一、聲明：請求如主文所示。
二、陳述：支票系再審原告所簽發，再審原告必須負責，但迄今仍未清償。
丙、本院依職權調閱本院八十七年度簡上字第五九號、八十六年斗簡字第三一二號給
    付票款卷宗。
    理      由
一、按民事訴訟法第四百九十六條第一項第一款適用法規顯有錯誤，係指確定判決違
    背法規或現存判例解釋者，及消極不適用法規而言。
二、本件再審原告以其所交付予再審被告之四張支票係基於買賣關係用以支付貨款而
    交付，再審被告所交付貨物有瑕疵，故不願支付票款，而再審被告於前審中既主
    張系爭支票係因再審原告向其借錢之金錢借貸關係所簽發，則就借款交付之事實
    ，再審被告負有舉證之責，原確定判決未予斟酌，其判決有不適用法規之違法為
    由，提起再審之訴。經查：原確定判決認：「：：上訴人（即再審原告）既主張
    被上訴人（即再審被告）係因其向被上訴人買魚餌而取得系爭支票，則其與被上
    訴人間就系爭四紙支票，自非無交付票據之原因事實關係，是上訴人對其於買貨
    後，貨物有損壞而得退貨，並進而得拒絕支付票款之抗辯事由自應舉證證明之，
    然上訴人卻未能提出任何具體事證證明被上訴人所交付之貨物確有瑕疵，：：被
    上訴人雖主張上訴人係向被上訴人借款，始交付支票，非為支付貨款等語，並提
    出其在彰化二水郵局等處提款資料及本票影本為證，被上訴人所提出之證據固不
    足以證明系爭支票之原因關係為借貸，然票據為無因證券，執票人不負證明關於
    給付原因之責任（最高法院六十四年台上字第一五四○號判例），則本件上訴人
    即發票人主張票據原因關係為貨款關係，經被上訴人即執票人否認後，自應由上
    訴人負舉證責任，被上訴人雖另主張票據原因關係為借貸，亦無不同：：」為由
    ，而為再審原告敗訴之判決，由此即知，本件再審原告已自認再審被告所持有之
    系爭支票真正性，再審原告既主張票據之原因關係為買賣關係且貨物有瑕疵等語
    ，其自應就此等事實予以舉證，原確定判決認再審原告就此等事實並未舉證，且
    未證明有行使解除契約或減少價金之權利，而為不利於再審原告之判決，自屬於
    法有據，要難謂有何適用法規顯有違誤之情形。另再審原告援引最高法院二十年
    滬上字第九七號、四十六年台上字第一八三五號判例，主張原確定判決認再審原
    告負舉證之責，有適用法規錯誤之情形云云，然查：最高法院二十七滬上字第九
    七號判例（再審原告誤載為二十滬上字第九七號）乃謂：「票據行為為不要因行
    為，苟執票人之取得票據並非出於惡意或詐欺，固不因票據行為原因之無效而受
    影響，惟票據債務人，以自己與執票人間所存抗辯之事由對抗執票人，仍非法所
    不許，此觀票據法第十條之規定即可明瞭。」；最高法院四十六年台上字第一八
    三五號判例則謂：「依票據法第十條之規定，票據債務人祇不得以自己與發票人
    或執票人之前手間所存抗辯之事由，對抗執票人，若以其自己與執票人間所存抗
    辯之事由資為對抗，則非法所不許。本件上訴人主張與被上訴人所訂購買香茅油
    之合約，已因香茅油輸出不能而歸於無效，則其開具之價金支票自亦毋庸兌現云
    云，此種直接抗辯能否能立，原審竟恝置不論，徒以被上訴人取得支票非出於惡
    意或詐欺，即謂上訴人不能主張免責自有未合。」，均係指票據債務人得以自己
    與執票人之間所存抗辯之事由對抗執票人。原確定判決中，再審原告敗訴之理由
    在於並非不得以原因關係作為抗辨事由，而是在於再審原告無法證明兩造間有買
    賣關係及貨物瑕疵等情形，是以原確定判決與上開判例並無違背，而無適用法規
    顯有錯誤可言。至於再審原告主張再審被告應就其主張借款關係負舉證責任等語
    ，然再審被告能否證明支票之原因關係為借貸關係，執票人就此並不負證明之責
    （最高法院六十四年台上字第一五四○號判例），原確定判決亦以有此敘明，更
    無所謂適用法規顯有錯誤之情形。綜上所述，再審原告執前開事由提起本訴，顯
    無再審理由，爰不經言詞辯論逕以判決駁回之。
三、據上論結，本件再審原告之訴無再審理由，依民事訴訟法第五百零二條第二項、
    第七十八條，判決如主文。
中      華      民      國    八十九    年      二      月     十一     日
                              台灣彰化地方法院民事第二庭
~B審判長法官  李端季
~B法      官  李水源
~B法      官  陳弘仁
右為正本係照原本作成。
本判決不得上訴。
中      華      民      國    八十九    年      二      月     十一     日
~B法院書記官  謝玲英


司法院資訊處製作；財團法人民間司法改革基金會備份。
